臺灣士林地方法院刑事判決　　　　　　　　　　　　　　　九十年度訴字第二六號
　　公　訴　人　臺灣士林地方法院檢察署檢察官
　　被　　　告　丙○○
右列被告因偽造有價證券案件，經檢察官提起公訴（八十九年度偵緝字第三九一號）
，本院判決如左：
    主  文
丙○○意圖供行使之用，而偽造有價證券，累犯，處有期徒刑壹年拾月。
偽造如附表所示之支票貳紙及偽造之「乙○○」印章壹枚沒收。
    事  實
一、丙○○前於民國八十四年間，因違反肅清煙毒條例，經台灣基隆地方法院判處有
    期徒刑三年二月確定，甫於八十八年一月八日縮刑期滿執行完畢。詎仍不知悔改
    ，其與乙○○為朋友關係，於八十八年十二月十五日，在乙○○位於台北縣淡水
    鎮○○○路三四號經營之汽車修理場內，拾獲乙○○遺失之彰化銀行淡水分行、
    帳號00－00000－0－0、票號ＤＳ0000000、ＤＳ000000
    0空白支票二張，丙○○因妻子將分娩，需款孔急，竟將上開二張空白支票侵占
    入己。復於數日後某日，委由台北縣淡水鎮某印章店之不知情成年人盜刻乙○○
    之印章一枚，旋在台北縣淡水鎮○○○○路旁，在上開二張空白支票上，分別填
    入發票日為八十九年一月十五日、八十九年一月二十一日及票面金額均為新台幣
    （下同）二萬元等票據應記載事項，並以偽刻之「乙○○」印章接續蓋用「乙○○」之印文二枚，而完成發票行為，並基於意圖為自己不法所有之概括犯意，先
    於同日在該地，持如附表編號一之偽造支票，向甲○○調現，詐得現金二萬元，
    復於八十八年十二月中旬至同年十二月二十九日中某日，在台北市○○區○○街
    ，持如附表編號二之偽造支票，向綽號「阿福」之不詳姓名成年男子調現，騙得
    現金一萬元。嗣經乙○○掛失止付上開支票後，甲○○提示支票遭退票始查獲上
    情。
二、案經被害人乙○○訴由台北縣警察局淡水分局報請台灣士林地方法院檢察署檢察
    官偵查起訴。
    理  由
一、右揭事實，業據被告丙○○於本院審理中坦承不諱，核與告訴人乙○○指訴及證
    人甲○○證述之情節相符，並有前開偽造票號ＤＳ0000000號支票影本一
    紙、如附表所示支票退票理由單影本二紙、遺失票據申報書影本一紙、掛失止付
    通知書影本一紙、乙○○之支票印鑑印文一枚附卷可稽，事證明確，被告犯行堪
    以認定。
二、核被告丙○○所為，係犯刑法第三百三十七條侵占遺失物罪、同法第二百零一條
    第一項偽造有價證券罪，其以偽造有價證券作為新債清償而向甲○○、綽號「阿
    福」男子借款，其借款行為另犯刑法第三百三十九條第一項之詐欺取財罪。起訴
    書雖已敘該部分詐欺取財之事實，起訴法條漏引刑法第三百三十九條第一項詐欺
    取財罪，惟業經公訴檢察官當庭補正該起訴法條，併此敘明。其利用不知情之成
    年人盜刻乙○○之印章，為偽造印章罪之間接正犯，及繼而蓋用乙○○之偽印文
    於空白支票上以偽造支票，該偽造印章、偽造印文之行為為偽造支票之階段行為
    ，又其偽造支票後即持該偽造之支票向不知情之甲○○、綽號「阿福」男子調現
    而行使之，行使偽造支票之行為為偽造支票之低度行為，均應為偽造支票之行為
    所吸收，不另論罪。其在同時地接續簽發乙○○名義之支票二張，面額各為二萬
    元，係基於同一偽造有價證券犯意下之接續行為，只論以一罪。又其先後二次詐
    欺取財之犯行，時間緊接，罪名及犯罪構成要件均屬相同，顯係基於概括犯意為
    之，為連續犯，依刑法第五十六條之規定，應以一罪論。被告所犯前開侵占遺失
    物、偽造有價證券、詐欺取財三罪間，有方法結果之牽連關係，為牽連犯，應從
    一重之偽造有價證券罪處斷。查被告有事實欄所載之犯罪科刑執行情形，有台灣
    高等法院被告全國前案紀錄表、台灣高等法院檢察署刑案紀錄簡覆表各一份在卷
    可稽，其受有期徒刑之執行完畢後，五年以內再犯有期徒刑以上之本罪，為累犯
    ，應依法遞予加重其刑。又查被告因妻子將分娩，需款孔急，適拾獲該二紙空白
    支票，一時為貪念所蔽，致罹重典，所偽造支票之面額共計僅有四萬元，金額不
    高，且其已將向甲○○所調現之二萬元清償，其因一時失慮而罹重典，犯罪情狀
    尚屬輕微，情輕法重，衡情顯可憫恕，爰依刑法第五十九條之規定酌減其刑。爰
    審酌被告因需款孔急，而偽造支票調現之犯罪動機，及其品性、智識程度、犯罪
    所生之損害，及犯罪後態度尚佳等一切情狀，量處如主文所示之刑。
三、被告偽造如附表所示之支票二紙，及偽刻之「乙○○」印章一枚，雖未扣案，惟
    查無證據證明已滅失，不論屬於犯人與否，應分別依刑法第二百零五條、第二百
    十九條規定沒收。
據上論斷，應依刑事訴訟法第二百九十九條第一項前段、刑法第二百零一條第一項、
、第二百零五條、第二百十九條、第三百三十九條第一項、第三百三十七條、第五十
五條、第五十六條、第四十七條、第五十九條，罰金罰鍰提高標準條例第一條前段，
判決如主文。本案經檢察官江林達到庭執行職務
中      華      民      國    九十一      年      四    月    二      日
                                      臺灣士林地方法院刑事第三庭
                                          法  官  何  信  慶
右正本證明與原本無異。
如不服本判決，應於判決送達後十日內，向本院提出上訴狀。
                                          書記官  魏  里  安
中      華      民      國      九十一      年      四    月    四      日
附錄本案論罪科刑法條全文
刑法第二百零一條第一項
  意圖供行使之用，而偽造、變造公債票、公司股票或其他有價證券者，處三年以上
  十年以下有期徒刑，得併科三千元以下罰金。
刑法第二百零五條
  偽造、變造之有價證券、郵票或印花稅票及前條之器械原料，不問屬於犯人與否，
  沒收之。
刑法第二百零九條
  違背定程之度量衡，不問屬於犯人與否，沒收之。
刑法第三百三十九條第一項
  意圖為自己或第三人不法之所有，以詐術使人將本人或第三人之物交付者，處五年
  以下有期徒刑、拘役或科或併科一千元以下罰金。
刑法第三百三十七條
  意圖為自己或第三人不法之所有，而侵占遺失物、漂流物或其他離本人所持有之物
  者，處五百元以下罰金。
附表：
┌──┬───┬────┬─────────┬──────┬──────┐
│編號│發票人│發 票 日│票面金額（新臺幣）│付   款   人│支票號碼    │
├──┼───┼────┼─────────┼──────┼──────┤
│一  │乙○○│89.01.15│二萬元            │彰化商業銀行│DS0000000   │
│    │      ││                  │淡水分行    │            │
├──┼───┼────┼─────────┼──────┼──────┤
│二  │同右  │89.01.21│同右              │同右        │DS0000000   │
└──┴───┴────┴─────────┴──────┴──────┘
